臺灣南投地方法院民事判決
110年度建字第1號
原      告  廣暉開發建設有限公司

法定代理人  張崑成  
訴訟代理人  劉邦遠律師
被      告  唐久室內裝修工程有限公司

法定代理人  陳曉燕  
訴訟代理人  唐肇澧  
            唐銘胃  
上列當事人間返還工程款事件，本院於民國111年7月12日言詞辯
論終結，判決如下：
    主  文
被告應給付原告新臺幣肆拾壹萬玖仟參佰柒拾元及自民國一百一
十年二月九日起至清償日止，按週年利率百分之五計算之利息。
原告其餘之訴駁回。
訴訟費用由被告負擔十分之九，餘由原告負擔。
本判決第一項得假執行；但被告如以新臺幣肆拾壹萬玖仟參佰柒
拾元為原告預供擔保，得免為假執行。
原告其餘假執行之聲請駁回。
    事實及理由
一、原告主張略以：
　㈠兩造於民國107年11月27日約定由被告承攬原告坐落南投縣○○
    鄉○○段000地號土地上之廣暉開發住宅新建工程（總樓板面
    積237.2坪，下稱系爭工程），兩造簽立水里鄉永豐段建案
    工程合約書（下稱系爭工程合約書，法律關係則稱系爭工程
    契約），總工程款為新臺幣(下同) 16,129,600元，工程款
    給付方式依系爭工程合約書所附付款辦法，共分14期工程項
    目給付工程款。系爭工程於107年12月20日開工，迄至109年
    9月初，被告已完成第1期至第7期之工程項目，原告亦依付
    款辦法第1期至第7期所示工程款金額匯款至被告設於華南商
    業銀行股份有限公司之帳戶（下稱被告華南銀行帳戶），總
    計11,290,720元。
  ㈡嗣被告就第8期工程項目「外牆打底磁磚完成拆架」部分，僅
    完成部分磁磚之鋪設工程，且未給付工程款與其他轉包工人
    ，致工程無法繼續施工。被告遲至109年10月2日始委由訴外
    人林鼎睿與原告協商，兩造當場簽立切結書（下稱系爭切結
    書）及南投縣○○鄉○○段000地號興建工程案付款協議書（下
    稱系爭付款協議書），斯時被告始將申請建物使用執照之相
    關文件交付原告，由原告另行委託他人申請取得建物使用執
    照。原告分別於同日給付第8期工程款1,129,075元、於109
    年10月9日給付第9期工程款967,776元、於109年10月28日給
    付第10期工程款806,485元，合計2,903,328元與林鼎睿（上
    開系爭工程款下合稱系爭工程款），林鼎睿分別簽立收據3
    紙（下合稱系爭收據）交由原告收執。然被告收受系爭工程
    款後，竟未施作第8、9、10期工程，且逾系爭切結書所約定
    系爭工程應完工日期109年12月31日未完工，被告無正當理
    由逾期未完工，是原告以民事更正起訴狀繕本之送達終止系
    爭工程契約。系爭工程契約既經終止，被告受領系爭工程款
    2,903,328元即屬不當得利，應返還原告。
　㈢系爭工程之完工日期為109年12月31日，故被告自110年1月1
    日起即發生遲延，系爭工程總工程款為16,129,600元，其千
    分之一為每日16,130元，扣除國定假日、休假日、雨天後，
    被告應按逾期之工作天給付違約金與原告。再者，原告訂約
    時收受訴外人吳天時交付之訂金1,500,000元，惟因被告逾
    期未完工，致原告違約遲延交屋，受有賠償吳天時1,500,00
    0元之損害，亦應計入被告應給付之違約金。爰依民法第179
    條、第263條準用第259條第1款、第2款、第250條第1項、系
    爭工程契約第17條第1項約定，提起本件訴訟。並聲明：被
    告應給付原告4,516,288元，及自民事更正起訴狀繕本送達
    翌日起至清償日止，按週年利率5%計算之利息；願供擔保，
    請准宣告假執行。　
二、被告抗辯略以：　
  ㈠系爭工程合約書係訴外人即監工蔡崇廉以被告名義與原告簽
    立，因被告為營造廠，可施作系爭工程，故同意承攬系爭工
    程。蔡崇廉向被告表示完成各工程項目，被告即開立發票交
    與蔡崇廉向原告請款，第1期至第7期工程款均由原告如數匯
    款至被告華南銀行帳戶。嗣被告依約完成第8期工程項目「
    外牆打底磁磚完成拆架」後，要求原告給付工程款，惟原告
    置之不理，被告方於109年9月7日寄發花壇郵局存證號碼176
    存證信函（下稱176存證信函）與原告，請求原告付款且應
    匯款至被告指定金融帳戶，不得由任何人代領。
　㈡被告未授權或承認林鼎睿於109年10月2日與原告洽談協商，
    林鼎睿與原告所簽系爭切結書及系爭付款協議書對被告不生
    效力。林鼎睿並非被告之代理人，原告卻將系爭工程款以現
    金交付林鼎睿，林鼎睿未將系爭工程款交與被告，被告自始
    未受領系爭工程款，且被告就第8、9、10期工程項目均已施
    作完成，原告並無溢付工程款之情事。　　
  ㈢被告於109年3月20日已開立發票號碼YZ-00000000、909,072
    元及發票號碼YZ-00000000、220,000元向原告請款（即第8
    期款），原告拒不給付，被告行使同時履行抗辯權，故此抗
    辯期間應不計入工期。兩造約定工作天須扣除雨天、國定假
    日及休假日，然兩造未約定雨天之雨量標準。系爭工程扣除
    雨天、國定假日及休假日後，被告並無逾期完工之情事，原
    告亦未舉證明其賠償吳天時1,500,000元一節為真，原告不
    得請求被告給付逾期違約金及賠償金。縱認被告應給付違約
    金，請求酌減違約金。另原告曾變更設計，造成被告損失，
    被告對原告有損害賠償債權，被告以此主張抵銷。並聲明：
    原告之訴及假執行之聲請均駁回；如受不利判決，願供擔保
    ，請准宣告免為假執行。
三、兩造不爭執之事項：
　㈠兩造間就系爭工程有系爭工程契約，總工程款為16,129,600
    元，工程款之給付方式依系爭工程合約書所附付款辦法所載
    ，分14期給付。原告已依付款辦法匯款第1期至第7期工程款
    至被告華南銀行帳戶，總計11,290,720元。
  ㈡系爭工程契約約定107年12月20日開工，被告於該日開工。
  ㈢被告於109年9月7日寄發176存證信函與原告，表示已完成第8
    期工程項目「外牆打底磁磚完成拆架」，先前被告開立109
    年3月20日發票號碼YZ-00000000、909,072元及發票號碼YZ-
    00000000、220,000元向原告請款至今尚未收到款項，請原
    告付款且應匯款至被告指定金融機構，不得由任何人代領等
    語；原告於109年9月8日收受176存證信函。
  ㈣原告委由劉邦遠律師於109年9月9日以108年遠律字第103號函
    催告被告施工，並請被告於文到7日內完成第8期工程項目「
    外牆打底磁磚完成拆架」，逾期不履行則以給付遲延為由，
    解除契約並請求損害賠償，被告於109年9月9日收受上開律
    師函。
  ㈤原告已收受被告所開立本院卷第237至239頁所示發票即109年
    3月20日發票號碼YZ-00000000、909,072元及發票號碼YZ-00
    000000、220,000元（即第8期款）、109年6月15日發票號碼
    AU-00000000、806,480元（即第10期款）及109年10月14日
    發票號碼EJ-00000000、967,776元（即第9期款）。
  ㈥蔡崇廉於109年3月間持第8期發票向原告請款，原告以有部分
    工程未做，拒絕付款。
  ㈦被告於109年9月14日寄發花壇郵局181存證信函（下稱181存
    證信函）與原告，表示原告無故拖欠第8期款，被告將派1名
    工地主任至原告現場解決問題；原告於同日收受181號存證
    信函。
四、兩造爭執事項：
  ㈠被告是否事前授權或事後承認林鼎睿於109年10月2日與原告
    洽談協商，由林鼎睿與原告簽訂系爭切結書及系爭付款協議
    書？
  ㈡原告主張被告逾系爭切結書第3、4點總工程所約定於109年12
    月31日完工？
  ㈢原告依系爭工程契約第19條第1項第3款約定終止契約，依民
    法民法第179條、第263條準用第259條第1款、第2款、第250
    條第1項、系爭工程契約第17條第1項約定，請求被告給付溢
    付工程款、違約金共計4,516,288元，是否有據？
五、本院之判斷：
  ㈠兩造不爭執事項㈠至㈦之事實，為兩造所不爭執（見本院卷第3
    45頁至第347頁），復有系爭工程合約書暨付款辦法、108年
    遠律字第103號律師函及回執、系爭切結書、系爭付款協議
    書、系爭收據、176存證信函及回執、系爭工程款之發票4紙
    、181號存證信函在卷可佐（見本院卷第31頁至第55頁、第6
    3頁至第73頁、第155頁至第161頁、第237頁至第239頁、第2
    63頁至第265頁），首堪認定為真實。
　㈡按稱承攬者，謂當事人約定，一方為他方完成一定之工作，
    他方俟工作完成，給付報酬之契約，民法第490條第1項定有
    明文。代理人於代理權限內，以本人名義所為之意思表示，
    直接對本人發生效力，民法第103條第1項定有明文。原告主
    張林鼎睿代理被告與原告簽立系爭切結書及系爭付款協議等
    語，為被告所否認，並抗辯其未授權林鼎睿代理簽訂系爭切
    結書及系爭付款協議，系爭切結書及系爭付款協議對其不生
    效力等等。經查：
　⒈兩造間就系爭工程有系爭工程契約，原告已依系爭工程合約
    書所附付款辦法匯款第1期至第7期工程款至被告華南銀行帳
    戶，總計11,290,720元，已如前述。兩造於109年9月間因第
    8期工程款請款事宜有所爭執，被告於109年9月7日寄發176
    存證信函與原告，通知內容如兩造不爭執事項㈢所示，經原
    告於109年9月9日以108年遠律字第103號函催告被告施工，
    通知內容如兩造不爭執事項㈣所示。被告則於109年9月14日
    以181存證信函通知原告，表示原告拖欠第8期款，被告將派
    1名工地主任與原告公司到現場一起把問題解決，來完成該
    建案，…大家誠意來磋商…等語（見本院卷第263頁至第265頁
    ），原告於同日收受該存證信函。依上開兩造文書往來過程
    ，足見被告於109年9月14日已表明將派人到場與原告協商並
    解決問題以完成系爭工程。　
　⒉證人蔡崇廉於本院110年8月24日言詞辯論期日到庭具結證稱
    ：其在系爭工程現場擔任監工，為被告所指派，其有在系爭
    切結書及系爭付款協議書上簽名，其上被告及被告法定代理
    人陳曉燕之印文為林鼎睿蓋印，印章係工地之便章，由其交
    給林鼎睿，當天係林鼎睿跟原告法定代理人張崑成協議而簽
    立系爭切結書及系爭付款協議書等語（見本院卷第348頁至
    第349頁）；證人林鼎睿於本院110年10月21日言詞辯論期日
    到庭具結證稱：其有在系爭切結書及系爭付款協議書上簽名
    ，當時蔡崇廉有帶被告及陳曉燕之印章，其等當場蓋印，其
    有受被告委任簽立系爭切結書及系爭付款協議書，其跟陳曉
    燕說這個案子其來處理，被告就委任其去將此事處理好，工
    程後續由其全權處理，系爭切結書及系爭付款協議書之內容
    為當天張崑成與其協商共識之內容，當天張崑成要付款，付
    款時廠商在，工程款及付款時間差不多，原告付款之款項及
    工時應該可以，故其簽立之等語（見本院卷第388頁至第389
    頁），衡情證人蔡崇廉、林鼎睿應無干冒偽證罪責虛偽陳述
    之必要，其等所為上開證言應堪採信。是被告抗辯其未授權
    林鼎睿與原告協商處理系爭工程之工程款紛爭等等，難以採
    信。
　⒊被告抗辯系爭切結書及系爭付款協議書上之被告及陳淑燕印
    文非被告之印章所蓋等等。惟系爭切結書及系爭付款協議書
    上之被告及陳淑燕印文與系爭工程合約書上之被告及陳淑燕
    印文一致，被告自陳其知悉系爭工程合約書存在後，同意承
    攬系爭工程，亦不爭執兩造間有系爭工程契約之契約關係等
    語（見本院卷第220頁），則被告知悉系爭工程合約書後，
    明知用以蓋印系爭工程合約書之印章存在，被告如不同意該
    印章遭工地現場繼續使用，衡情被告應取回，然未見被告有
    此行為，可認被告容任工地現場續以此印章為便章對外為法
    律行為，況林鼎睿與原告就系爭工程之完工期限、付款所達
    成之合意，並無一定於書面用印之要求，故被告此部分抗辯
    難以憑採。
　⒋綜合上開各節，可認被告全權授權林鼎睿代理被告與原告處
    理系爭工程之工程款糾紛及後續工程，且林鼎睿所蓋印之印
    章係被告於工地現場並由被告指派之監工蔡崇廉所交付，林
    鼎睿代理被告所簽之系爭切結書及系爭付款協議書自對被告
    發生效力，被告應受拘束，不因事後系爭工程再生紛爭，而
    否定林鼎睿代理被告與原告簽立系爭切結書及系爭付款協議
    書之事實存在。依系爭切結書所示，兩造已另約定總工程完
    工期限為109年12月31日。　
　㈢按承攬契約之報酬，應於工作交付時給付之，無須交付者，
    應於工作完成時給付之，民法第490條第1項、第505條第1項
    所明定，此乃報酬後付原則之規定。無法律上之原因而受利
    益，致他人受損害者，應返還其利益；雖有法律上之原因，
    而其後已不存在者，亦同，民法第179條定有明文。不當得
    利依其類型可分為給付型之不當得利及非給付型不當得利。
    在給付型之不當得利，關於有無法律上之原因，應視當事人
    間之給付行為是否存在給付目的而定；倘當事人一方基於一
    定之目的而對他方之財產有所增益，其目的在客觀上即為給
    付行為之原因，自非無法律上之原因。而主張該項不當得利
    請求權存在之當事人，應舉證證明該給付欠缺給付之目的（
    最高法院107年度台上字第1792號、105年度台上字第2067號
    等判決意旨參照）。經查：
　⒈被告授權林鼎睿與原告處理工程款糾紛，林鼎睿代理被告於1
    09年10月2日所簽之系爭切結書及系爭付款協議書對被告發
    生效力，已如前述，又系爭付款協議書約定第8、9、10、11
    、12、13、14期工程款由被告開立當期額度發票及收據請款
    ，原告收到發票及收據，當場以現金交付林鼎睿收（見本院
    卷第67頁），林鼎睿於同日收受第8期款，嗣於109年10月16
    日收受第9期款，109年10月28日收受第10期款，有系爭收據
    在卷可參（見本院卷第69頁至第73頁），故被告於上開期日
    收受系爭工程款，堪以認定。
　⒉原告主張被告未施作第8、9、10期工程項目，致原告溢付系
    爭工程款，並依不當得利之規定，請求被告返還等語。本件
    原告所為主張，核屬給付型不當得利，揆諸前揭說明，關於
    被告取得該等款項是否構成不當得利，應視當事人間之給付
    行為是否存在給付目的而定，自應由主張該項不當得利請求
    權存在之原告，舉證證明該給付欠缺給付之目的。
　⒊原告於110年8月24日陳報將於110年10月1日前具狀陳報鑑定
    事項，惟逾期未陳報，嗣經本院曉諭原告應就其主張被告未
    施作第8、9、10期工程項目一節舉證（見本院卷第500頁）
    ，原告陳稱將於111年5月31日前具狀陳報鑑定事項，然又逾
    期未陳報，經本院再於111年6月16日通知原告陳報，迄今未
    陳報，且原告於本院111年7月12日言詞辯論期日陳稱無證據
    提出及聲請調查（見本院卷第523頁）。原告既未就其所主
    張之不當得利要件事實為舉證，自難為其有利之認定。
　⒋建築法第70條第1項前段規定，建築工程完竣後，應由起造人
    會同承造人及監造人申請使用執照。則起造人即原告應為使
    用執照之申請人，兩造約定第9期使用執照工程項目係指承
    造人即被告提出申請使用執照相關資料與原告，使原告可得
    申請而已。原告於本院111年5月10日言詞辯論期日陳稱：林
    鼎睿於109年10月16日交付申請使用執照之資料與原告，原
    告持該等資料給建築師請領使用執照等語（見本院卷第498
    頁）。證人蔡崇廉於同日具結證稱：第9期為使用執照，109
    年10月16日已完成申請使用執照之內容及行政文書，故林鼎
    睿在同日請領第9期款等語（見本院卷第350頁）。又系爭使
    用執照業於109年11月30日核發在案，有南投縣水里鄉109投
    里鄉建使字第9號使用執照可參（見本院卷第241頁至第247
    頁），足見被告於109年10月16日已交付申請使用執照之資
    料與原告。
　⒌系爭工程契約第8條第1項約定：乙方（即被告）每期請款（
    依營建工程進度請款比例表附件）以每一期進度完成額為計
    價標準…送請甲方（即原告）查驗辦理付款。證人蔡崇廉於
    同日具結證稱：原告分別交付林鼎睿第8、9、10期工程款時
    ，第8、9、10期工程項目均已完工等語（見本院卷第349頁
    至第350頁）核與證人林鼎睿於同日具結證稱：原告交付其
    系爭工程款時，第8、9、10期工程項目均已完工，若未完工
    原告不會付款等語（見本院卷第390頁）證述情節相符，且
    有系爭收據附卷可憑，亦與系爭工程契約第8條約定、承攬
    契約之報酬後付原則相合，其等所為上開證言應堪採信。故
    被告抗辯其分別於收據所示時間即109年10月2日、109年10
    月16日、109年10月28日前已完成第8、9、10期工程項目，
    尚可憑採。原告未舉證證明被告受領系爭工程款欠缺給付之
    目的，即無從認定被告受領系爭工程款屬不當得利，則原告
    依民法第179條規定，請求被告返還系爭工程款，於法無據
    。
　㈣原告主張被告自110年1月起逾期未完工，其依系爭工程契約
    第19條第1項第3款約定終止系爭工程契約，被告依系爭工程
    契約第17條第1項約定，應付逾期違約金等語，為被告所否
    認，並以前詞置辯。經查：
  ⒈系爭工程契約第17條第1項約定：逾期違約金以日為單位，乙
    方（即被告）如未依照契約規定期限完工，應按逾期日數，
    每日依契約價金含稅總額千分之一計算逾期違約金；最高限
    額為總工程款10%（見本院卷第45頁）。兩造另行約定第8、
    9、10、11、12、13、14期工程項目之完工期限並簽立系爭
    切結書，系爭切結書就逾期違約金部分未另有約定，則系爭
    工程契約第17條關於逾期違約金部分仍有適用。
　⒉原告主張被告逾完工期限109年12月31日未完工，自110年1月
    1日逾期等語（見本院卷第497頁致第498頁、第521頁）。系
    爭切結書約定109年12月31日應全部完工（見本院卷第65頁
    ），證人林鼎睿於同日到庭具結證稱：第11、12、13、14期
    未完工等語（見本院卷第393頁）；被告自陳：第11、12、1
    3、14期未完工等語（見本院卷第522頁），足見原告主張被
    告逾完工期限109年12月31日未完工，應屬可採。　
　⒊系爭工程契約第19條第1項第3款約定：乙方（即被告）無正
    當理由無故停工達半個月以上或無故停工累積達1個月或工
    人料具設備不足，足以認為乙方不能依限完工者，甲方（即
    原告）得以書面通知乙方終止或解除契約。被告逾完工期限
    109年12月31日未完工，而兩造於系爭切結書約定109年12月
    31日應全部完工，已如前述，被告顯有不能依限完工之情事
    ，則原告以民事更正起訴狀繕本之送達向被告終止系爭工程
    契約，於法有據。被告於110年2月8日收受民事更正起訴狀
    繕本，有本院送達證書附卷可證（見本院卷第121頁），則
    系爭工程契約業於110年2月8日合法終止。
　⒋系爭工程契約之工作天應扣除國定假日、休假日及雨天，為
    兩造所不爭執，自110年1月1日至110年2月8日之國定假日、
    休假日共13日，有公開於網際網路之110年辦公日曆表可參
    。兩造不爭執其等未約定降水量達何種標準可認屬無法施工
    （見本院卷第500頁、第522頁），衡諸妨礙工作之降雨量標
    準依建築業界計算工作之慣例，多數以每小時累積雨量達0.
    5公厘以上時，即認對於戶外施工有所妨礙而不計入工作天
    數（最高法院92年度台上字第444號判決意旨參照）。準此
    ，系爭工程因雨不計入工期之日數，應以交通部中央氣象局
    水里測站之逐日氣象資料記載每日降雨量達12公厘（即0.5
    公厘×24小時＝12公厘）作為認定標準，自110年1月1日至110
    年2月8日期間並無每日降雨量達12公厘之情事，甚至此期間
    之每日降雨量至多僅2公厘，有交通部中央氣象局水里測站
    之逐日氣象資料附卷可憑（見本院卷第477頁至第479頁）。
    依上所述，自110年1月1日至110年2月8日共計26個工作天（
    計算式：39－13＝26），據此計算，依系爭工程契約總價16,1
    29,600元之千分之一按日計算違約金，被告應給付原告逾期
    違約金419,370元（計算式：16,129,600×26/1000＝419,369.
    6，元以下四捨五入）。
　⒌按約定之違約金額過高者，法院得減至相當之數額，民法第2
    52條固有明文，此規定乃係賦與法院得依兩造所提出之事證
    資料，斟酌社會經濟狀況並平衡兩造利益而為妥適裁量、判
    斷之權限，非謂法院須依職權蒐集、調查有關當事人約定之
    違約金額是否有過高之事實，而因此排除債務人就違約金過
    高之利己事實，依辯論主義所應負之主張及舉證責任。況違
    約金之約定，為當事人契約自由、私法自治原則之體現，雙
    方於訂約時，既已盱衡自己履約之意願、經濟能力、對方違
    約時自己所受損害之程度等主、客觀因素，本諸自由意識及
    平等地位自主決定，除非債務人主張並舉證約定之違約金額
    過高而顯失公平，法院得基於法律之規定，審酌該約定金額
    是否確有過高情事及應予如何核減至相當數額，以實現社會
    正義外，當事人均應同受該違約金約定之拘束，法院亦應予
    以尊重，始符契約約定之本旨（最高法院93年度台上字第90
    9號判決意旨參照）。系爭契約所定逾期違約金計算方式（
    即每逾期1日以契約價金總額千分之1計算），核與工程採購
    契約範本第17條第1項規定相當，而本件逾期違約金之扣罰
    數額，未逾工程採購契約範本第17條第4項規定之違約金上
    限（即契約總價20%）之情事，亦未逾系爭工程契約之違約
    金上限（即契約總價10%），顯見系爭工程契約違約金之約
    定，核與一般工程慣例相符，被告未提出具體事證證明確有
    過高情事，自難逕認本件違約金額過高。至原告主張其與吳
    天時訂立預售屋契約，因被告逾期未完工，致其賠償吳天時
    遲延違約金1,500,000元等等，惟原告就此未提出任何證據
    以實其說，難以採信。
　㈤民法第490條第1項、第505條第1項規定已如前述。承攬人完
    成之工作，依工作之性質，有須交付者，有不須交付者，大
    凡工作之為有形的結果者，原則上承攬人於完成工作後，更
    須將完成物交付於定作人，且承攬人此項交付完成物之義務
    ，與定作人給付報酬之義務，並非當然同時履行，承攬人非
    得於定作人未為給付報酬前，遽行拒絕交付完成物（最高法
    院50年度台上字第2705號判決意旨參照）。又民法第505條
    第2項規定，工作係分部交付，而報酬係就各部分定之者，
    應於每部分交付時，給付該部分之報酬。該項規定乃以工作
    係分部交付者，而報酬係就各部分定之，分部交付與報酬有
    對待給付關係者，如以一定之單價之標的物，而定期繼續給
    付及定期計算者，始有同時履行抗辯之餘地。如非將工作分
    為數部分而分部交付，且就分部交付各約定報酬，則各期施
    作項目範圍與各期款之給付，並非立於互為對待給付之關係
    ，不發生同時履行抗辯問題（最高法院102年度台上字第152
    9號、99年度台上字第145號判決意旨參照）。經查：
　⒈被告抗辯其已完成第8期工程項目並於109年3月20日向原告請
    款，原告拒不給付，被告行使同時履行抗辯權，故此抗辯期
    間應不計入工期等等，惟兩造已於109年10月2日針對系爭工
    程之工程款紛爭簽立系爭切結書及系爭付款協議書，且已約
    定完工期限，可見兩造就109年3月間之紛爭已於嗣後成立協
    議，被告自無再執以抗辯此期間不計入工期之理。
　⒉況觀諸系爭工程契約第10條第1項第1款：估驗依請款比例表
    ，按進度估驗後付款；第8條第1項：乙方（即被告）每期請
    款（依營建工程進度請款比例表附件）以每一期進度完成額
    為計價標準…送請甲方（即原告）查驗辦理付款之約定，系
    爭工程並非將工作分為數部分而分部交付，且就分部交付各
    約定報酬。故各期施作項目範圍與各期工程款之給付，並非
    立於互為對待給付之關係，不發生同時履行抗辯問題。又工
    作交付與工作完成之義務不同，承攬人不得以定作人未提出
    報酬為理由，而拒絕工作之續行。是被告上開同時履行之抗
    辯，亦屬無據。
　㈥按2人互負債務，而其給付種類相同，並均屆清償期者，各得
    以其債務，與他方之債務，互為抵銷，民法第334條第1項本
    文固有明文。被告主張以其對原告之損害賠償債權與原告請
    求之債權抵銷等等，然被告就其對原告具有損害賠償債權一
    節未提出任何證據以實其說，自難憑採。
　㈦按契約解除時，當事人雙方回復原狀之義務，除法律另有規
    定或契約另有訂定外，依左列之規定：一、由他方所受領之
    給付物，應返還之；二、受領之給付為金錢者，應附加自受
    領時起之利息償還之，民法第259條第1款、第2款固有明文
    ，惟上開規定於契約終止時並無準用之餘地，觀諸民法第26
    3條即明。是故兩造間之系爭工程契約經終止而往後歸於消
    滅，非經解除溯及消滅，自應無民法第259條規定之適用餘
    地，原告另主張依民法第263條規定準用第259條第1款、第2
    款規定請求被告返還系爭工程款，應屬無據。
　㈧按給付無確定期限者，債務人於債權人得請求給付時，經其
    催告而未為給付，自受催告時起，負遲延責任；其經債權人
    起訴而送達訴狀，或依督促程序送達支付命令，或為其他相
    類之行為者，與催告有同一之效力，民法第229條第2項定有
    明文。而遲延之債務，以支付金錢為標的者，債權人得請求
    依法定利率計算之遲延利息；應負利息之債務，其利率未經
    約定，亦無法律可據者，週年利率為5%，亦為民法第233條
    第1項、第203條所明定。經查：原告對被告之違約金債權，
    核屬無確定期限之給付，原告以民事更正起訴狀繕本催告被
    告履行，被告迄未給付，依前揭法律規定，自應負遲延責任
    ，被告於110年2月8日收受民事更正起訴狀繕本，有本院送
    達證書可憑（見本院卷第117頁、第121頁），則原告請求自
    民事更正起訴狀繕本送達被告翌日即110年2月9日起至清償
    日止，按週年利率5%計算之法定遲延利息，自屬有據。
六、綜上所述，原告依民法第179條、第263條準用第259條第1款
    、第2款、第250條第1項、系爭工程契約第17條第1項約定，
    請求被告給付原告419,370元，及自民事更正起訴狀繕本送
    達翌日即110年2月9日起至清償日止，按週年利率5%計算之
    利息，為有理由，應予准許；逾此範圍之請求，為無理由，
    應予駁回。
七、本判決原告勝訴部分給付金額未逾500,000元，依民事訴訟
    法第389條第1項第5款，應依職權宣告假執行，原告聲請願
    供擔保，准予假執行，核無必要；復依民事訴訟法第392條
    第2項規定，准被告聲請預供相當擔保後，得免為假執行；
    另原告敗訴部分，其假執行之聲請亦失其附麗，應併駁回之
    。
八、本件事證已臻明確，兩造其餘攻擊防禦方法及所提證據，經
    核與判決之結果不生影響，爰不逐一論述，併此敘明。
九、訴訟費用負擔之依據：民事訴訟法第79條。
中　　華　　民　　國　　111 　年　　 8　　月　　 2　　日
                  民事第二庭  法　官　楊亞臻
以上正本係照原本作成
如對本判決上訴，須於判決送達後20日內向本院提出上訴狀。如
委任律師提起上訴者，應一併繳納上訴審裁判費。
中　　華　　民　　國　　111 　年　　 8　　月　　 2　　日
                              書記官　陳雅雯